【裁判字號】    99,上更(一),158
【裁判日期】    990623
【裁判案由】    毒品危害防制條例等
【裁判全文】
臺灣高等法院刑事判決            99年度上更(一)字第158號
上  訴  人
即  被  告  甲○○
選任辯護人  扶助律師  黃柏彰  律師
上  訴  人
即  被  告  乙○○
選任辯護人  扶助律師  許培寬  律師
上列上訴人因毒品危害防制條例等案件，不服臺灣桃園地方法院
98年度重訴字第50號，中華民國98年8月31日第一審判決（起訴
案號：臺灣桃園地方法院檢察署98年度偵字第12979號），提起
上訴，經判決後，由最高法院發回更審，本院判決如下：
    主  文
上訴駁回。
    事  實
一、甲○○、乙○○（均已取得中華民國國籍）於民國98年6月5
    日一同搭機前往泰國探親兼遊玩，抵達泰國後至98年6月14
    日前某日，受真實姓名年籍不詳自稱「馬慧琴」之泰國籍成
    年女子（未據起訴）邀約攜帶毒品回臺，約定事成後給付報
    酬新臺幣（下同）20萬元由2人均分，甲○○、乙○○均明
    知海洛因屬毒品危害防制條例第2條第2項第1款所定之第一
    級毒品，亦屬懲治走私條例公告不得私運進口之管制進出口
    物品，未經許可不得運輸、私運進口，因一時貪圖該不法利
    益而應允，該名自稱「馬慧琴」之泰國籍成年女子遂於同年
    月14日，攜帶各以透明塑膠袋包裝後再夾藏於胸罩內襯、內
    褲底部、衛生棉內墊之胸罩、內褲、衛生棉各2件（甲○○
    負責攜帶5包，其中1包淨重74.36公克，空包裝重7.36公克
    ，純度百分之81.84，純質淨重60.86公克，另2包合計淨重
    185.94公克，空包裝總重20.10公克，純度百分之82.13，純
    質淨重152.71公克，另1包淨重51.02公克，空包裝重11.71
    公克，純度百分之79.70，純質淨重40.66公克，另1包淨重
    55.06公克，空包裝重10.90公克，純度百分之85.51，純質
    淨重47.08公克；乙○○負責攜帶之4包，合計淨重300.24公
    克，空包裝總重46.12公克，純度百分之89.14，純質淨重26
    7.63公克），至甲○○、乙○○下榻之泰國清邁某旅館房間
    ，交付予甲○○、乙○○，並囑渠等於返臺搭機前將夾藏海
    洛因之胸罩、內褲及衛生棉各自穿戴於身上，返臺後，自會
    有人前往拿取該等毒品。2人即與真實姓名年籍不詳自稱「
    馬慧琴」之泰國籍成年女子共同基於運輸及私運屬管制進口
    之第一級毒品海洛因進入我國境內之犯意聯絡，於同年月16
    日下午，各自攜帶前開毒品，自泰國清邁搭乘中華航空CI-8
    52號班機一同返回臺灣，以此方式將前揭管制物品之毒品海
    洛因私運進口我國國境，嗣於同日下午4 時許入境，在桃園
    機場第一航廈通關時，為財政部臺北關稅局人員當場查獲，
    並在甲○○、乙○○所著胸罩襯墊內、內褲夾層及衛生棉墊
    內查扣前揭第一級毒品海洛因共9包，及用以包裝上述海洛
    因所用之塑膠袋9只、夾藏海洛因所用之胸罩、內褲、衛生
    棉各2件，始查悉上情。
二、案經法務部調查局報請臺灣桃園地方法院檢察署檢察官偵查
    起訴。
    理  由
壹、程序部分
    按被告以外之人於審判外之言詞或書面陳述，除法律有規定
    者外，不得作為證據；又被告以外之人於審判外之陳述，雖
    不符第159條之1至第159條之4之規定，但經當事人於審判程
    序同意作為證據，法院審酌該言詞陳述或書面陳述作成時之
    情況，認為適當者，亦得為證據；當事人、代理人或辯護人
    於法院調查證據時，知有第159條第1項不得為證據之情形，
    而未於言詞辯論終結前聲明異議者，視為有前項之同意，刑
    事訴訟法第159條第1項、第159條之5規定甚明。經查，本判
    決後開所引用之各該被告以外之人於審判外之陳述（包括書
    面陳述），雖屬傳聞證據，惟於本院審理時，被告甲○○、
    乙○○、辯護人及檢察官均表示對證據能力無意見而不予爭
    執，且迄至言詞辯論終結前亦均未聲明異議，本院審酌上開
    證據資料製作時之情況，尚查無違法不當及證明力明顯過低
    之瑕疵，亦認為以之作為證據應屬適當，故揆諸前開法律規
    定與說明，爰逕依刑事訴訟法第159條之5規定，認前揭證據
    資料均例外有證據能力。
貳、實體部分
一、上開犯罪事實，業據被告甲○○、乙○○於原審及本院審理
    時坦承不諱，並有台北關稅局扣押貨物、運輸工具收據及搜
    索筆錄、旅客入出境記錄查詢、被告2人之護照影本、毒品
    初步鑑驗報告單及現場查獲照片等件附卷可稽（見偵查卷宗
    第11、13、17、18、22、28、30、35至38頁、49至57頁）；
    又扣案之粉末9包，經送請法務部調查局鑑定之結果，確均
    含有第一級毒品海洛因成分（被告甲○○負責攜帶之5包，
    其中1包淨重74.36公克，空包裝重7.36公克，純度百分之81
    .84，純質淨重60.86公克，另2包合計淨重185.94公克，空
    包裝總重20.10公克，純度百分之82.13，純質淨重152.71公
    克，另1包淨重51.02公克，空包裝重11.71公克，純度百分
    之79.70，純質淨重40.66公克，另1包淨重55.06公克，空包
    裝重10.90公克，純度百分之85.51，純質淨重47.08公克；
    乙○○負責攜帶之4包，合計淨重300.24 公克，空包裝總重
    46.12公克，純度百分之89.14，純質淨重267.63公克），有
    法務部調查局濫用藥物實驗室98年7月6日調科壹字第098230
    19000號鑑定書1紙在卷可憑（見偵查卷宗第76、77頁）；此
    外，復有扣案用以包裝上開海洛因所用之塑膠袋9只及夾藏
    上開海洛因所用之胸罩、內褲、衛生棉各2件扣案可資佐證
    ，堪認被告自白與事實相符而足採信，是本案事證明確，被
    告犯行洵堪認定，應依法論科。
二、被告甲○○、乙○○行為後，毒品危害防制條例第4條業於
    98年5月20日修正公布，並於98年11月20日施行。據此，本
    案應依刑法第2條第1項「按行為後法律有變更者，適用行為
    時之法律，但行為後之法律有利於行為人者，適用最有利於
    行為人之法律」之規定，依「從舊從輕」原則而為比較。查
    被告行為時之毒品危害防制條例第4條第1項規定：「製造、
    運輸、販賣第一級毒品者，處死刑或無期徒刑，得併科新臺
    幣1千萬元以下罰金。」，修正後則規定：「製造、運輸、
    販賣第一級毒品者，處無期徒刑或7年以上有期徒刑，得併
    科新臺幣2千萬元以下罰金。」；又行為時同條例第17條規
    定：「犯第4條第1項至第4項、第5條第1項至第4項前段、第
    6條第1項至第4項、第7條第1項至第4項、第8條第1項至第4
    項、第10條或第11條第1項、第2項之罪，供出毒品來源，因
    而破獲者，得減輕其刑。」，修正後則規定：「犯第4條至
    第8條、第10條或第11條之罪，供出毒品來源，因而查獲其
    他正犯或共犯者，減輕或免除其刑。犯第4條至第8條之罪於
    偵查及審判中均自白者，減輕其刑。」，是毒品危害防制條
    例第4條第1項修正後，得併科之罰金刑雖有提高，惟如於偵
    查及審判中均自白者，則該罪因修正後第17條第2項規定「
    必減」，綜合比較結果，仍應整體適用修正後之毒品危害防
    制條例規定有利於被告。
三、按海洛因屬毒品危害防制條例第2條第2項第1款規定之第一
    級毒品，亦為行政院依懲治走私條例合法授權公告之甲項管
    制進出口物品。是核被告甲○○、乙○○自泰國運輸且私運
    海洛因進入國境所為，均係犯毒品危害防制條例第4條第1項
    運輸第一級毒品罪，及懲治走私條例第2條第1項之私運管制
    物品進口罪。被告2人持有第一級毒品海洛因之低度行為，
    均應為運輸毒品之高度行為所吸收，均不另論罪。被告2人
    與真實姓名年籍不詳自稱「馬慧琴」之泰國籍成年女子間就
    前揭犯行，有犯意聯絡及行為分擔，皆為共同正犯。又被告
    2人均以一私運行為，同時觸犯運輸第一級毒品罪及私運管
    制物品進口罪，均為想像競合犯，均應從一重之運輸第一級
    毒品罪處斷。又被告2人於偵查及審判中均自白犯行不諱，
    有其等偵查及審判筆錄可稽（見偵查卷宗第42至46頁、原審
    卷第29頁、本院更一卷第61頁反面），均應依毒品危害防制
    條例第17條之規定減輕其刑。原審適用懲治走私條例第2條
    第1項、第11條，毒品危害防制條例第4條第1項、第17條、
    第18條第1項前段、第19條第1項，刑法第11條前段、第28條
    、第55條、第37條第2項，審酌被告2人前均無任何犯罪前科
    ，素行尚佳，均因經濟困窘，為圖不法利益，竟鋌而走險，
    將危害國人身心健康之毒品海洛因共同運輸來臺，淨重共達
    666.62公克，如流入市面，將加速毒品之泛濫，因而危害國
    人健康非淺，惟所共同運輸之毒品幸未及流入市面即為警查
    獲，所生實際損害非鉅，併參酌被告2人犯罪之動機、手段
    、犯後坦承部分犯行等一切情狀，量處被告二人各有期徒刑
    17年，並均宣告褫奪公權5年。又扣案之第一級毒品海洛因9
    包（被告甲○○負責攜帶之5包，其中1包淨重74.36公克，
    空包裝重7.36公克，純度百分之81.84，純質淨重60.86公克
    ，另2包合計淨重185.94公克，空包裝總重20.10公克，純度
    百分之82.13，純質淨重152.71公克，另1包淨重51.02公克
    ，空包裝重11.71公克，純度百分之79.70，純質淨重40.66
    公克，另1包淨重55.06公克，空包裝重10.90公克，純度百
    分之85.51，純質淨重47.08公克；乙○○負責攜帶之4包，
    合計淨重300.24公克，空包裝總重46.12公克，純度百分之
    89.14，純質淨重267.63公克），為查獲之毒品，應依毒品
    危害防制條例第18條第1項前段規定宣告沒收銷燬之；用以
    直接包覆上開扣案海洛因之塑膠袋9只及用以夾藏所運輸海
    洛因用之胸罩、內褲及衛生棉各2件，係真實姓名年籍不詳
    自稱「馬慧琴」之泰國籍成年女子交予被告2人，用以防止
    本案海洛因裸露、逸出，並便於被告2人運輸返臺，自屬共
    犯「馬慧琴」所有而供被告二人運輸本件毒品所用之物，均
    應依毒品危害防制條例第19條第1項規定宣告沒收，又上開
    物品既均經扣案，事理上即無全部或一部不能沒收之虞，自
    無庸依同條項規定諭知「如全部或一部不能沒收時，追徵其
    價額」之必要；而被告2人雖自承運輸海洛因回國後可獲得
    報酬共20萬元，惟該等款項尚未經被告2人實際取得，業據
    被告二人供陳在卷，自無庸對之宣告沒收；至被告2人自泰
    國運輸毒品返臺之機票，顯係被告2人與共犯「馬慧琴」進
    行本案運輸毒品犯罪之必要交通支出，且係由被告2人自行
    籌款購買機票返回，顯非供渠等運輸毒品犯罪之用，亦非渠
    等本案運輸毒品所得之對價，難認與本案運輸毒品犯罪有直
    接關聯性，尚不得依毒品危害防制條例第19條第1項規定宣
    告沒收，經核認事用法均無不合，量刑亦屬允當。被告甲○
    ○、乙○○上訴意旨均請求從輕量刑云云，係就原審法院適
    法範圍裁量權而為爭執，惟刑之量定乃事實審法院之職權，
    原審既已就被告甲○○、乙○○犯罪之各種情狀加以審酌，
    並依毒品危害防制條例第17條之規定將法定刑死刑、無期徒
    刑減輕為有期徒刑17年，尚無逾越法定刑量處範圍，即難指
    有何量刑過重之失衡，是被告甲○○、乙○○提起本件上訴
    ，為無理由，應予駁回。
據上論斷，應依刑事訴訟法第368條，判決如主文。
本案經檢察官楊秀蘭到庭執行職務。
中    華    民    國    99    年    6     月    23    日
                  刑事第十五庭審判長法  官  吳昭瑩
                                    法  官  賴邦元
                                    法  官  蘇隆惠
以上正本證明與原本無異。
如不服本判決，應於收受送達後10日內向本院提出上訴書狀，其
未敘述上訴之理由者並得於提起上訴後10日內向本院補提理由書
（均須按他造當事人之人數附繕本）「切勿逕送上級法院」。
                                    書記官  楊妙恩
中    華    民    國    99    年    6     月    23    日
附錄：本案論罪科刑法條全文
修正後毒品危害防制條例第4條第1項
製造、運輸、販賣第一級毒品者，處死刑或無期徒刑；處無期徒
刑者，得併科新臺幣2千萬元以下罰金。

司法院資訊處製作；財團法人民間司法改革基金會備份。
